臺灣士林地方法院民事簡易判決　　　 109年度士簡字第1724號
原　　　告　曾奕睿即晶英設計工作室

訴訟代理人　黃傑琳律師
被　　　告　張雨嵐
訴訟代理人　王振富
　　　　　　李漢喆
上列當事人間請求給付承攬費用事件，本院於民國110 年9 月9
日言詞辯論終結，判決如下：
    主  文
被告應給付原告新臺幣壹拾壹萬伍仟玖佰玖拾貳元，及自民國一
百零九年十二月五日起至清償日止，按週年利率百分之五計算之
利息。
被告應將原告於民國一百零九年十一月間在新北市○○區○○路
○段○○○○巷○○○號十二樓施作安裝之冰箱上櫃拆除返還原
告。
原告其餘之訴駁回。
訴訟費用新臺幣壹仟陸佰陸拾元，由被告負擔新臺幣壹仟貳佰柒
拾壹元，餘由原告負擔。
本判決原告勝訴部分得假執行，但被告如以新臺幣壹拾貳萬零玖
佰玖拾貳元為原告預供擔保，得免為假執行。
原告其餘假執行之聲請駁回。
    事實及理由
一、簡易訴訟之訴狀送達後，原告不得將原訴變更或追加他訴，
    但請求之基礎事實同一者，不在此限，民事訴訟法第436 條
    第2 項、第255 條第1 項第2 款定有明文。本件原告起訴時
    之聲明為：㈠被告應給付原告新臺幣（下同）15萬8,000 元
    ，及自民國109 年9 月23日起至清償日止之利息（利率部分
    未為陳述）。㈡願供擔保，請准宣告假執行。嗣原告於110
    年5 月25日具狀變更為：㈠先位聲明：1.被告應給付原告15
    萬8,000 元及自起訴狀繕本送達之翌日起至清償日止，按週
    年利率百分之5 計算之利息。2.原告願供擔保，請准宣告假
    執行；㈡備位聲明：1.被告應給付原告15萬2,720 元，及自
    起訴狀繕本送達之翌日起至清償日止，按週年利率百分之5
    計算之利息。2.被告應將冰箱上櫃及後陽台水龍頭拆除返還
    原告，所需之費用由被告負擔。3.原告願供擔保，請准宣告
    假執行。查前後聲明之訴訟資料及證據均有共通性，為統一
    解決紛爭，應認原告先後請求之基礎事實同一，且無礙於被
    告防禦權之保障，揆諸前揭規定及說明，應予准許。
二、原告起訴意旨略以：
  ㈠被告及其配偶即訴訟代理人李漢喆，原係向原告配偶陳亭君
    承租房屋之房客，因被告及李漢喆欲購屋裝修，然希望能降
    低裝修費用，適巧原告從事裝修業，有1 組舊家具可改裝使
    用，李漢喆查看認可以使用，而暫放在原告配合之工廠，原
    告亦未向被告收取組裝及倉管費用，因裝潢之新北市○○區
    ○○路0 段000 巷00號12樓房屋登記於被告名下，兩造乃於
    109 年9 月27日簽訂承攬工程合約書（下稱系爭合約書），
    約定以總價70萬6,000 元施作系爭合約書估價單所列項目（
    該工程下稱系爭工程），估價單上註記「自做」者，係雙方
    於簽約前協議由原告教導如何施作，教會後由被告及李漢喆
    自行施作。
  ㈡系爭工程業已完工，然被告就系爭合約書約定報酬尚有7 萬
    6,000 元之尾款尚未給付，此外兩造另有約定如原告於109
    年11月19日撰寫之手寫報價單【下稱手寫報價單】所載之追
    加工程及物品9 萬8,706 元，扣除未做之主臥室邊高櫃8,00
    0 元、燈飾3,150 元及被告代墊之社區管理費5,000 元，因
    此原告於手寫報價單上記載尚有差額8 萬2,556 元（計算式
    ：98,706-8,000-3,150-5,000=82,556 ），加計前述7 萬6,
    000 元之尾款，共計15萬8,556 元，原告僅請求被告給付15
    萬8,000 元，又除前述手寫報價單所載追加工程外，倘系爭
    工程得依實際施作數量計算追加報酬，就書房書櫃（高櫃）
    部分原報價為6 尺、單價3,800 元、總價2 萬2, 800元，然
    被告現場要求增長為8 尺，則原告亦得請求追加2 尺共計7,
    600 元之報酬；另被告因為購買中古屋，認為原本廚具抬面
    太舊，因此追加廚具抬面打磨工程工資3,500 元，此部分未
    列於手寫報價單中，亦一併請求被告給付。
  ㈢對於系爭工程及被告答辯之說明：
  1.被告主張實際數量與系爭合約書報價單不符部分：
  ⑴系爭合約書並未約定依實際施工數量計價，應為總價承攬契
    約，報價單所載數、價僅係說明約定總價之緣由，並非指得
    改按實際建造坪數或數量計算承攬報酬，是總價承攬契約對
    於數量誤差之風險，係由雙方各自承擔，是被告自不得以實
    際施作數量請求減少報酬，況工程實務本即會有耗材損料，
    因此所有建材工項均會有損料及耗材約15％。
  ⑵玄關區鞋櫃請求減少5,000 元部分，被告未提出實際施作之
    長度，而僅以平面圖計算，被告主張實際施作之長度是否屬
    實，已有疑義，又被告辯稱原告施作長度221 公分，加計15
    ％的耗材33.15 公分後，為254.15公分即8.38尺，已超過估
    價單所載之8 尺，是被告請求減少報酬即無理由。
  ⑶全屋矽酸鈣天花板請求減少1 萬8,400 元部分，所有區域坪
    數為17.88 坪，加上15％的損料耗材為2.68坪後，為20.56
    坪，再加計被告漏算長輩房冷氣封板0.52坪、長輩房衣櫃封
    板0.22坪書房衣櫃上方封板0.13坪、主浴室入口處上方封板
    0.25坪、書房樑上方冷氣封板0.4 坪及15％之損料0.23坪，
    共計為22.31 坪，因此天花板以22坪計算，並無數量錯誤，
    被告主張減少報酬，即屬無據。
  ⑷後陽台氣密鋁窗請求減少1 萬260 元部分，總價承攬不能依
    實際施作數量計價，然如法院認原告應退還未實際施作之數
    量，現場鋁窗尺寸應為336 公分×117 公分，總才數為長乘
    以高除以900 公分，為43.68 才，四捨五入以後為44才，因
    此未施作之部分為70才，扣除44才等於26才，以每才380 元
    計算，原告同意減少報酬9,880 元。
  2.被告主張未達一般品質，請求減少報酬部分：
  ⑴系爭工程均已完工等節，為被告所是認，即有給付報酬之義
    務，倘被告認系爭工程有瑕疵，應先定相當期間催告原告修
    補，惟原告於109 年11月19日以通訊軟體LINE（下稱LINE）
    傳送手寫報價單予李漢喆，李漢喆僅回稱「大哥，這看起來
    有點複雜，我們下星期找一天跟你一起對一下好嗎」等語，
    並約於109 年11月23日上午10點對帳，在此之前被告未曾通
    知原告有何瑕疵，對帳當日原告一一解說不到幾項，被告即
    以莫須有之理由指責施作有瑕疵拒不付款，原告回以贈送被
    告之家具怎麼不說有瑕疵，並詢問裝潢保證金何時退還，被
    告答稱管理委員會月底前撥款下來再還原告，結果兩造不歡
    而散，原告欲離開走到電梯時折返，再請被告先付款追加的
    窗簾、後陽台不銹鋼水槽及餐廳主燈等3 項，若不付款，依
    系爭合約書第9 條約定，原告可將物品拆回，被告竟回稱裝
    在他們家的東西就屬於他的，並錄影報警，原告因此離開並
    提起本件訴訟，是被告並未定相當期限給予原告修補，原告
    當日亦未表明拒絕修補，被告自不能逕行主張減少報酬請求
    權。
  ⑵被告所指之各項瑕疵原告均予否認，應由被告就系爭工項有
    瑕疵存在之事實，負舉證責任，然就此被告並未提出證據以
    實其說。
  3.被告主張報價單所列項目與實際不符，請求減少報酬部分：
  ⑴原告同意就廚房推拉門減少報酬2,500 元、油漆工程減少報
    酬3 萬元。
  ⑵主浴推拉門軌道請求減少報酬1,200 元部分：被告原先給付
    之3,000 元，係原告代買軌道之材料費，手寫報價單之編號
    ⑩則係請工班施作的安裝工資1,200 元，兩者不同，自不得
    減少報酬。
  4.被告就手寫報價單主張應減少報酬部分：（按該單據分別有
    1 、2 、3 不等及①、②、③不等之編號，本判決閱讀者勿
    混淆）
  ⑴1 號木皮被告主張減少報酬4,000 元部分，被告既主張瑕疵
    請求減少報酬，應就瑕疵存在及曾通知修補負舉證之責。
  ⑵編號2 至11號5,318 元部分，該等物品均係被告要求追加，
    而由原告代買，並有廠商出具之估價單或免用統一發票收據
    可證，其中3 號單為五合一立邦漆，4 號單門框氣密條及美
    工刀，5 號單主臥室衣櫃吊衣桿，7 號單為後陽台不銹鋼水
    槽，均有LINE對話紀錄為證，被告當初為求方便，要求原告
    代購追加各項材料，原告僅係代買並未收任何其他費用，而
    各號單所列材料，實際上均已裝設至被告房屋，被告卻拒絕
    給付，顯無理由。
  ⑶編號㉒窗簾2 萬4,692 元部分，系爭合約書第19條第4 項約
    定窗簾應依所選布料訂價格，原告留窗簾樣本供被告參考，
    經被告於109 年11月10日挑選窗簾型號，同月15日原告通知
    安裝窗簾，於同月23日將窗簾價格統整傳送予李漢喆，而各
    窗簾廠商價格亦附在窗簾布上，廠商至現場安裝時，當面交
    給被告叔叔，被告即已知悉，被告即應支付所訂購窗簾之款
    項，現卻拒絕給付，顯非可採。
  ⑷編號⑱冰箱上櫃5,000 元部分，係被告要求追加施作，倘若
    被告不同意施作，自應要求全額扣除，並將冰箱上櫃返還，
    然被告原先卻僅主張減少報酬2,000 元（按：此部分被告嗣
    後已改為主張扣除全額），顯見冰箱上櫃之安裝不違反本人
    明示或可得推知之意思，原告亦得依無因管理之規定請求被
    告給付有益費用，被告逕予主張不同意施作，僅係減少報酬
    之手段，自無理由。
  ⑸編號⑲後陽台水龍頭280 元部分，係原告於109 年11月8 日
    傳送訊息予李漢喆稱：「我將後陽台洗水槽水龍頭拿給你換
    ，了解嗎」等語，李漢喆答稱：「了解」，現被告主張未經
    其同意施作，請求減少全額報酬280 元顯無理由。
  ⑹編號㉑油漆客廳牆面2,500 元部分，係被告為省經費自己粉
    刷牆面油漆，但又因辦婚事沒時間粉刷，因此請原告找廠商
    代刷客廳牆面，有109 年10月15日及11月5 日LINE對話紀錄
    可證，並非被告所稱天花板油漆未完成又請廠商回來刷漆的
    費用，被告辯稱未經同意施作，自無理由。
  ⑺被告主張編號1 強力膠大罐480 元及編號15矽利康1,000 元
    係包括於系爭工程之耗材，故不應給付部分，其中強力膠大
    罐係被告無償受贈家具需貼皮及板材，因而購買強力膠貼皮
    ，並非原工程報價單所含耗材，自不能主張減少報酬；矽利
    康則為原告安裝前述無償家具，櫃體靠牆邊及床頭板、餐具
    櫃靠牆邊，邊縫均需矽利康覆蓋美化，此項代買費用不包括
    於原工程報價單內，被告自不得拒絕給付。
  5.被告主張因系爭工程有諸多瑕疵，原告未修補或拒絕修補，
    未盡監工之責，請求減少監工報酬3 萬8,000 元云云，然此
    係原告統籌各項工程廠商，從中聯繫並至工地監督之費用，
    被告大小事及各項工程得以僅找原告處理，由原告統籌規劃
    排定工程時程，原告已完成監工管理工作，被告自應給付此
    費用，倘工程有瑕疵，應為各工程得否減少報酬之問題。
  ㈣又原告受李漢喆通知於109 年9 月19日支付被告社區裝潢保
    證金3 萬元，系爭工程既已完工，被告亦已出面向社區取回
    保證金，卻遲未返還原告，原告並基於不當得利之法律關係
    ，一併請求被告返還3 萬元，此外原告並未口頭說可以先前
    租屋之押金抵銷，先前租屋之出租人並非原告，兩筆債務之
    債務人及債權人不相同，自不能抵銷。再者被告有多住的天
    數尚未給付房租，是否能取回全額押租金，亦有疑義，至被
    告主張以裝潢保證金扣抵清潔費2,600 元，然既是被告裝修
    入住，繳交社區清潔費本即是屋主之義務，且依系爭合約書
    第8 條約定，原告並未遲延，自無抵銷可能。
  ㈤原告原請求被告給付15萬8,000 元，然嗣同意減少廚房推拉
    門2,500 元、油漆工程3 萬元之報酬，復主張若認本件非總
    價承攬者，僅同意減少鋁窗報酬9,880 元，惟原告另請求前
    述書房書櫃2 尺7,600 元、廚具抬面打磨3,500 元及裝潢保
    證金3 萬元，經與前述同意減少之報酬相互扣抵後，原告仍
    請求被告給付15萬8, 000元。
  ㈥又因被告否認冰箱上櫃5,000 元及後陽台水龍頭280 元（合
    計5,280 元）有要求原告施作，並同意返還，倘法院認兩造
    間無承攬之法律關係，被告即無法律上原因而受有冰箱上櫃
    、後陽台水龍頭之利益，復未付款，則依系爭合約書第9 條
    及不當得利之法律關係，被告應請求被告拆除返還之，又依
    系爭合約書第9 條約定，甲方並應賠償乙方因此所受損害，
    是所需費用應由被告負擔。
  ㈦聲明如下：先位聲明：1.被告應給付原告15萬8,000 元及自
    起訴狀繕本送達之翌日起至清償日止，按週年利率百分之5
    計算之利息。2.原告願供擔保，請准宣告假執行；備位聲明
    ：1.被告應給付原告15萬2,720 元及自起訴狀繕本送達之翌
    日起至清償日止，按週年利率百分之5 計算之利息。2.被告
    應將冰箱上櫃及後陽台水龍頭拆除返還原告，所需之費用由
    被告負擔。3.原告願供擔保，請准宣告假執行。
三、被答答辯意旨略以：
  ㈠系爭合約書載「自做」之項目中，如較為單純（諸如鋪保護
    板及塗防水漆），係由原告教導被告或李漢喆自行施作，其
    餘「自做」項目則為原告自己施作，未列「自做」者，則為
    原告外包予第三方廠商進行施作，且原告同意無償提供二手
    家具1 批予被告。
  ㈡兩造於簽署系爭合約前為租賃關係，因新房客必須於109 年
    11月10日前入住，系爭工程雖未完工，原告表示僅剩少許項
    目尚未完工，並承諾未完工項目會盡快完工，不影響被告生
    活，被告始答應提早於109 年11月8 日入住，惟被告住時，
    原告所答應之工程項目皆仍未完工，嗣於109 年11月19日，
    原告電話告知李漢喆因承攬系爭工程，已嚴重耽誤他處工程
    ，故希望終止承攬關係，被告考量系爭工程已延期多時仍未
    完工，遂約定於109 年11月23日先就系爭工程部分驗收，並
    就後續工程進行協商，惟當日原告不承認系爭工程有瑕疵，
    情緒不穩定且有失序行為，被告被迫報警致無法完成驗收。
  ㈢被告主張依民法第494 條、第502 條第1 項規定請求減少系
    爭工程之下列報酬：
  1.具有實際數量與報價單不符之瑕疵，故請求減少報酬部分：
  ⑴系爭合約書報價單「玄關區鞋櫃（高櫃）」規格為8 尺，然
    依原告提出之平面圖，玄關區鞋櫃長僅203 公分，僅約6.8
    尺，設計圖中鞋櫃延伸至牆面，惟實際鞋櫃與牆面仍有約18
    公分之距離，縱原告係依設計圖向被告收取承攬報酬，惟加
    上該長度為221 公分，亦僅約7.3 尺，依報價單玄關區鞋櫃
    每尺為5,000 元整，故被告請求減少報酬5,000 元。
  ⑵系爭合約書報價單「全屋矽酸鈣天花板造型」規格為22坪，
    然原告實際施作僅有17.88 坪，依報價單天花板每坪為4,60
    0 元，故被告請求減少報酬1 萬8,400 元。
  ⑶系爭合約書報價單「後陽台氣密鋁窗」規格為70才，實際施
    作僅43才，依報價單後陽台氣密鋁窗每才為380 元，故請求
    減少報酬1 萬260 元。
  2.部分工程未達一般品質，請求減少報酬部分：
  ⑴全屋矽酸鈣天花板造型部分，有5 處撒水頭之紅色玻璃柱皆
    未能完整露出，其中甚有噴撒水花之迴水板與天花板平行，
    致無法撲滅火勢，請求減少報酬9 萬5,025 元。
  ⑵餐廳屏風格間造型部分，多片玻璃黏著處未完善收尾，玻璃
    面上留有殘留矽利康，可能有安全上之疑慮，請求減少報酬
    3,500 元。
  ⑶玄關區鞋櫃（高櫃）部分，玄關區鞋櫃有多處未貼皮、破洞
    、木板接縫處未密合及內部層板架之螺絲孔裝設錯誤，恐致
    濕氣滲入降低可使用年限，請求減少報酬3 萬3,775 元。
  ⑷客廳電視牆仿大理石牆部分，完工後皆未以矽利康覆蓋，恐
    致濕氣滲入降低可使用年限，請求減少報酬7,400 元。
  ⑸沙發被牆封板部分，未依原告承諾就沙發被牆上方層板側面
    處貼皮，請求減少報酬1,500 元。
  ⑹廚房電器櫃部分，與天花板連接處有縫隙、電器櫃側板背面
    未貼皮、電器櫃正面底部未封板及有部分釘子突出，有安全
    上之疑慮，邊層板架與電器櫃連接處之側板前後未貼皮，屋
    窗踢腳板部分未修補，合計請求減少報酬7, 000元。
  ⑺主浴淋浴間8mm 清強部分，與牆壁接縫處有裂痕且未以矽利
    康填補，恐造成牆面漏水，主浴室入口門框部分，與牆壁接
    縫處有裂痕且未填補，恐造成牆面漏水，合計請求減少報酬
    1,000 元。
  ⑻書房書櫃（高櫃）部分，因書櫃最右側直立層板寬度測量錯
    誤，致該直立層板須鋸除部分使得安裝，原告以鑽洞方式另
    外遷移電線，至驗收日前仍未將所開洞口補齊，請求減少報
    酬6,250 元。
  ⑼超耐磨地板部分，原告曾以電話告知地板與衣櫃、門框等連
    接處皆不會有縫隙，如有縫隙亦會以矽利康填補，惟至合意
    驗收日前皆未填補，恐致濕氣滲入降低使用年限，請求減少
    報酬3,600 元。
  ⑽手寫報價單編號1 貼於各衣櫃表面木皮材料費部分，原告所
    貼多處表層於數日後即開始脫落，請求減少報酬4,000 元。
  ⑾手寫報價單編號⑰房門噴漆部分，於驗收日1 星期後，即開
    始出現裂痕，因可歸責於原告之事由，致已噴漆之門扇須拆
    除，請求減少報酬1 萬500 元。
  ⑿除上述各項瑕疵之修補費用外，因修補該各項瑕疵因此產生
    之工程施工費用如保護板鋪設、傢俱保護、垃圾清運及後續
    打掃，請求減少報酬3 萬4,800 元。
  3.報價單所列項目與實際不符，請求減少報酬部分：
  ⑴廚房推拉門部分，雙方原約定原告會另提供二手家具，惟至
    今皆未提供，故請求減少承攬報酬2,500 元。
  ⑵油漆工程部分，雙方原約定系爭工程油漆費用為3 萬元，包
    括客廳及房間天花板之油漆，惟於系爭工程進行中經被告發
    現此筆費用重複計算，詢問原告時，原告始表示此筆重複計
    算費用可用於支付房門噴漆，惟手寫報價單亦出現此筆費用
    ，故請求減少承攬報酬3 萬元。
  ⑶手寫報價單編號⑩主浴推拉門軌道部分，原告於109 年10月
    初向被告請款之內容，即包括軌道3 支，原告亦已於109 年
    10 月9日支付，故請求減少承攬報酬1,200 元。
  4.就手寫報價單編號2 號至11號、㉒號，分述如下：
  ⑴2 號：被告於手寫報價單第⑬號既已收取水電工程費用，即
    不應於此項目重複收取水電材料，被告請求減少240 元。
  ⑵3 號、4 號：原告準備狀稱3 號為五合一立邦漆，於準備二
    狀又稱為立邦漆及矽利康2 支，於準備狀稱4 號為門邊氣密
    條及美工刀，於準備二狀又稱為門邊氣密條，顯見原告亦不
    清楚該收據究竟購買何項產品，收據上亦未載明，如無法提
    出證明該收據之費用確實係使用於系爭工程者，請求分別減
    少報酬1,500 元及885 元。
  ⑶5 號：原告如無法提出證明該收據之費用確實係使用於系爭
    工程者，請求減少報酬120 元。
  ⑷6 號：原告於手寫報價單編號1 號第3 點註明此筆費用包括
    木皮共4 張，即不應於此項目重覆計算，請求減少報酬160
    元。
  ⑸7 號：李漢喆確實有要求原告代墊此項目，同意支付此筆費
    用。
  ⑹8 號：被告於手寫報價單編號⑬既已收取水電工程費用，即
    不應於此項目重複收取水電材料，請求減少報酬90元。
  ⑺9 號：原告既於手寫報價單編號⑧收取開關費用，即不應於
    此項目重複計算，且編號⑧1 組僅80元，何以同為國際牌星
    光開關竟為535 元？故請求減少報酬535 元。
  ⑻10號：原告於準備狀原證14以手寫載明此項目為踢腳板追加
    ，惟踢腳板為承攬工程合約所約定內容，且被告自始未變更
    鋪設踢腳板範圍，故非追加項目，承攬工程合約既為總價承
    攬合約，原告就實際數量誤差應自行吸收。被告於準備二狀
    又載明10號為後陽台水龍頭代買，惟被告於準備狀載明，後
    陽台水龍頭應為編號⑲，且金額為280 元，而非430 元，請
    求減少報酬430 元。
  ⑼11號：被告於手寫報價單編號⑬既已收取水電工程費用，即
    不應於此項目重複收取水電材料，被告請求減少258 元。
  ⑽㉒號：原告未依雙方約定提出有效收據及價目表，如原告得
    提出被告所選款式、顏色之價目表及相應收據，則被告同意
    支付，但被告確實有收到窗簾，惟鑒於原告有虛報數量及重
    覆計算費用之行為，應提出廠商所開立之收據證明，如原告
    無法提出，被告主張減少報酬1 萬元。
  5.未經被告同意逕自施作部分：
  ⑴手寫報價單編號⑱冰箱上櫃，被告或李漢喆皆未向原告要求
    安裝此冰箱上櫃，請求減少報酬5,000 元，又原告施作時明
    知無給付義務，依民法第180 條第3 款規定，亦不得依不當
    得利規定要求被告返還冰箱上櫃。
  ⑵手寫報價單編號⑲後陽台水龍頭，被告或李漢喆從未要求原
    告代購，原告提出之LINE對話紀錄，僅表示原告承諾將就後
    陽台水龍頭贈與給予李漢喆，如原告不認同此承諾，被告同
    意返還後陽台水龍頭。
  ⑶手寫報價單編號㉑油漆客廳牆面，原告監工時發現天花板部
    分油漆未完成，雖經被告當時告知可不必再請該廠商回來油
    漆，惟原告仍請該廠商重漆，並表示此部分費用由原告自行
    吸收，且系爭工程期間原告與被告及李漢喆相處良好，而同
    意無償油漆客廳牆面，故請求減少報酬2,500 元。
  6.手寫報價單編號1 強力膠大罐480 元、編號15矽利康1,000
    元，均屬包括於系爭工程所使用之耗材內而另外列出，請求
    減少全數報酬。
  7.原告收取監工費本應就系爭工程進行監工，惟系爭工程眾多
    瑕疵經被告或李漢喆告知後，原告皆未修補或拒絕修補，未
    盡監工之責，故請求減少全部監工報酬3 萬8,000 元。
  8.原告請求之金額經扣除前述減少支付之報酬後，被告應無需
    再向原告支付任何承攬報酬。
  ㈣總價承攬契約之前提應係以承攬人提供一致、正確之設計圖
    及價目表，並依設計圖及契約約定方式施作，原告所提設計
    圖與系爭合約書報價單中各工項數量不一致，此虛報數量事
    實，應與系爭合約書屬總價承攬抑或實做實算無涉。
  ㈤原告稱工程實務本即有耗材損料約15％，此數據係出自何處
    ？原告於簽約時未曾提出，於驗收當日縱經被告提出質疑，
    原告亦未曾表示報價單內部分工程有列入15％之耗材損料。
  ㈥系爭合約書第6 條約定應於定作人驗收通過後，被告始有支
    付尾款之義務，系爭工程期間原告皆無透過任何方式通知系
    爭工程已完工，故被告尚未約定驗收日期，因原告於109 年
    11月19日以電話告知其不願再施作系爭工程，並將追加項目
    之手寫報價單放置被告家中，雙方約定於109 年11月23日就
    結果進行驗收及尾款、追加項目支付細項一併討論，惟當日
    進行協商時，原告不承認工程有任何瑕疵，情緒失控、大聲
    咆嘯並拿物品多次大力敲打被告家中傢俱，被告恐原告有不
    理性行為，報警請員警到場協調，故最後當日兩造無法驗收
    ，然被告於工程期間即不斷反應相關瑕疵問題，又擬透過調
    解積極處理與原告間之爭議，然原告不承認系爭工程具有瑕
    疵而拒絕修補，於109 年11月23日交涉不成後旋即提出本件
    訴訟，非被告未訂相當期限給予原告修補，而係原告拒絕修
    補，被告得依民法第494 條請求減少承攬報酬。
  ㈦被告曾為原告之房客，並支付2 個月押金3 萬元，與原告所
    支付之裝潢保證金相同，故兩造曾口頭約定將金額相互抵銷
    ，若非有此一約定，何以被告自109 年11月10日遷出後，至
    109 年11月23日原告皆未退還此筆費用予被告？至於原告表
    示被告及李漢喆於109 年11月間有多住數日，以租金每月1
    萬5,000 元計算，多住10日即5,000 元，經扣除後原告仍應
    退還被告押金2 萬5,000 元，扣除遭社區酌收之每日100 元
    共2,600 元清潔費（即自109 年10月29日起至109 年11月23
    日止共計26天之清潔費），被告僅需退還原告裝潢保證金2,
    400 元（計算式：30,000-25,000-2,600= 2,400）。
  ㈨經計算上開被告應給付之工程款及應退還之裝潢保證金，再
    減去被告主張減少支付承攬報酬，與原告請求之金額相抵扣
    下，被告應亦無需再向原告支付或退還承攬報酬及裝潢保證
    金，並聲明：1.駁回原告之訴。2.如受不利之判決，願供擔
    保請准宣告免為假執行。
四、原告主張兩造簽訂系爭合約書，就原契約內容尚有7 萬6,00
    0 元之工程款尚未支付，此外兩造並有約定追加工程及物品
    ，又系爭工程應繳納施工社區管理委員會之裝潢保證金3 萬
    元，係由原告代為繳納，嗣經被告出面領取，迄今尚未返還
    原告等情，為被告所不爭執，並有系爭合約書及所附估價單
    、手寫報價單在卷可佐。然原告主張被告就系爭工程之工程
    款（含加追部分）連同裝潢保證金，尚應給付原告15萬8,00
    0 元等節，則為被告所否認，並以前詞置辯，本院認定如下
    ：
  ㈠就本件報酬數額，原告主張除系爭合約書所載外，兩造尚有
    手寫報價單所載之追加工程及物品9 萬8,568 元（按：該報
    價單原載9 萬8,706 元，然原告自承其中編號③部分溢載13
    8 元【見本院二第8 頁】，故應予扣除，計算式：98,706-1
    38 =98,568），扣除未做之主臥室邊高櫃8,000 元、燈飾3,
    150 元及被告代墊之社區管理費5,000 元，餘額為8 萬2,41
    8 元（計算式：98,568-8,000-3,150-5,000=82, 418），此
    外原告又主張被告應給付書房書櫃2 尺7,600 元及廚具抬面
    打磨3,500 元，被告則分別以前述理由為辯解，另自承於書
    狀內未提出主張之項目均不爭執等語（見本院卷二第194 頁
    ），是被告應給付之承攬報酬，應以原告所主張前述原契約
    之尚未給付之7 萬6,000 元、前述餘額8 萬2,418 元、書房
    書櫃2 尺7,600 元及廚具抬面打磨3,500 元，共16萬9,656
    元（計算式：76,000+82,418+ 3,500+7,600=169,518），再
    分別扣除系爭合約書或手寫報價單中難以證明兩造成立契約
    、重複計價、未施作或因瑕疵減價得以扣除等數額後之餘額
    為認定，先予說明。
  ㈡主張實際數量與系爭合約書報價單不符部分：
  1.按稱承攬者，謂當事人約定，一方為他方完成一定之工作，
    他方俟工作完成，給付報酬之契約，民法第490 條第1 項定
    有明文。關於工程報酬之計算方式，於工程實務大致可區分
    為「實作實算」與「總價承攬」二類，採「實作實算」者，
    是指定作人應按實際完工數量計算承攬人之報酬；而採「總
    價承攬」者，則指承攬人於該次工程施作中，就執行圖說及
    規範上之工作後，所得之報酬是固定的，亦即承攬人就工程
    報酬之結算金額，即為兩造於承攬契約之契約金額。查系爭
    合約書第4 條約定系爭工程總工程價款為70萬6,000 元，雖
    所附各工項估價單分別載明項目、單價及數量，然契約內並
    未載明兩造得以實際數量結算報酬，參以一般住家裝潢業主
    ，對於家具內容均有合於其審美觀之大小及外型，本質上與
    實作實算之精神難以相容，應認系爭合約書應屬總價承攬契
    約，不因實作數量有異而增減其報酬。然被告辯稱原告實際
    數量與系爭合約書報價單不符，並主張依民法第494 條減少
    報酬，倘前述數量不符之情形屬實，且得認定為瑕疵，復符
    合承攬契約減少報酬之規定，則該部分報酬既經減少，被告
    自得拒絕給付此部分報酬，此與系爭合約書之性質無關。
  2.原告雖主張數量短少部分，應再扣除工程耗材損料15％云云
    ，然就此耗損率並未提出任何證據以實其說，縱然於業界確
    實存在此耗損率，然承攬人既與定做人約定施作數量規格，
    自應就此耗損率自行估算、吸收，而非於施作完成而有短少
    後，即恣意將此轉嫁予定做人，是原告上開主張應非可採。
  3.玄關區鞋櫃（高櫃）部分：此工項兩造約定單位為8 尺（按
    應為台尺，換算後為242.4 公分【計算式：8 ×30.3=242.4
    】）、每尺單價5,000 元、總價4 萬元、高度為263 公分，
    有系爭合約書所附工程報價單在卷可查（見本院卷一第15頁
    ），參以一般人使用之鞋櫃深度應不至達242.4 公分，則前
    述242.4 公分，應係指長度而言。然對照原告繪製之系爭工
    程平面設計圖，該鞋櫃之長度僅有221 公分，有該設圖在卷
    可考（見本院卷一第61頁），已難認符合契約約定之長度，
    再經量測後，顯示原告實際施作之鞋櫃長度為213 公分，有
    量測照片在卷可查（見本院卷二第200 頁），該長度既與約
    定長度不符而有短少，自難認無數量上之瑕疵，本院考量其
    數量不足並無證據證明損及美觀及鞋櫃實際功能，然其數量
    既有短少，則被告則請求減少之金額，尚可逕依短少之數量
    計算，是此部分被告得請求減少報酬4,851 元（計算式：40
    ,000- 【40,000×213/242.4 】=4,851，元以下四捨五入）
    。
  4.全屋矽酸鈣天花板造型部分：此工項兩造約定單位為22坪、
    每坪單價4,600 元、總價10萬1,200 元，有系爭合約書所附
    工程報價單在卷可查（見本院卷一第15頁），然被告辯稱原
    告實際施作面積僅有17.88 坪（見本院卷一第31頁），並提
    出平面圖為證（見本院卷一第61 頁），就此被告僅辯稱17
    .88 坪應加計漏未計算之長輩房冷氣、長輩房衣櫃、書房衣
    櫃上方、主浴室入口處上方、書房樑上方冷氣等處之封板及
    15％的損料耗材等語（見本院卷一第162-163 頁），顯見對
    於上開平面圖中矽酸鈣天花板短少17.88 坪部分並不爭執，
    至於所稱「封版」部分，除未經原告舉證外，既云「封版」
    ，即可知與兩造原先約定矽酸鈣天花板之美觀及材質不同，
    應不得於未經被告同意下，逕以此代替原約定之矽酸鈣天花
    板，而難認為無瑕疵，本院考量其數量不足尚可藉施作相同
    材質為補正，則被告則請求減少之金額，尚可逕依短少之數
    量計算，是此部分被告得請求減少1 萬8,952 元之報酬（計
    算式：101,200-【101,200 ×17.88/22】=18,952 ，元以下
    四捨五入）。
  5.後陽台氣密鋁窗部分：此工項兩造約定單位為70才、每才單
    價380 元、總價26,600元，有系爭合約書所附工程報價單在
    卷可查（見本院卷一第16頁），其中1 才為30公分×30公分
    （即900 平方公分），則兩造約定之氣密鋁窗面積應為63,0
    00平方公分，然經量測後，顯示原告實際施作之氣密鋁窗長
    度為331 公分（計算式：第1 段測量296 公分+ 第2 段測量
    35公分=331公分），高度為117 公分（測量至與瓷磚接縫處
    ），有測量照片在卷可參考（見本院卷一第62-64 頁），經
    換算面積為38,727平方公分，就實際施作長度及高度，原告
    雖主張實際施作為336 公分×117 公分（見本院卷二第28頁
    ），被告則主張為331 公分×116 公分（見本院卷一第31-3
    2 頁），然均與前述實際測量結果不符，自非可採。本院考
    量其數量不足並無證據證明有損及美觀及鋁窗實際功能，然
    數量既有短少即非無瑕疵，則被告則請求減少之金額，尚可
    逕依短少之數量計算，是此部分被告得請求減少1 萬249 元
    之報酬（計算式：26,600 -【26,600×38,727/63,000 】=1
    0,249，元以下四捨五入）。
  6.再系爭合約書所附估價單各工項之合計數額為70萬6,400 元
    ，有估價單在卷可按（見本院卷一第14頁），然系爭合約書
    約定總價則為70萬6,000 元，依原告所述此係優惠折扣所致
    （見本院卷一第142 頁），是前述因數量短少得主張減少價
    金之總數額3 萬4,052 元（計算式：4,851+18,952+10,249=
    34,052）應再比例減縮為34,033元（計算式：34,052×706,
    000/ 706,400=34,033，元以下四捨五入 ）。
  7.按工作物有瑕疵者，定作人得定相當期限，請求承攬人修補
    之；承攬人不於前條第一項所定期限內修補瑕疵，或依前條
    第3 項之規定拒絕修補或其瑕疵不能修補者，定作人得請求
    減少報酬，民法第493 條第1 項、第494 條前段分別定有明
    文。又按民法第494 條所定定作人之減少報酬請求權，一經
    行使，即生減少報酬之效果，應屬形成權之性質，承攬人就
    該減少報酬之債權即不存在，最高法院109 年度台上字第15
    77號判決意旨同此見解。就前述實際數量與系爭合約書報價
    單不符之情形，被告陳稱：我們於109 年11月23日有跟原告
    說天花板、鞋櫃、鋁窗數量增加的部分與實際不符，原告答
    覆只要有多算的都會退給我們等語（見本院卷一第153 頁反
    面），原告則自承：109 年11月23日當天被告有跟我說天花
    板、鞋櫃及鋁窗數量不對，我有說多算的會退還給被告等語
    （見本院卷二第193 頁），是當日被告確有向原告反應，雖
    未提及於相當期限內修補之言語，然原告既表明此部分將退
    還報酬，應認原告已無修補瑕疵之意，自無強令被告指定期
    限始可主張減少報酬之理，嗣本件訴訟中，被告於書狀內已
    主張減少價金，並經原告收受，此減少報酬之形成權即發生
    效力，原告自不得再就前述範圍內之報酬向被告請求，就此
    範圍所為請求為無理由，應予駁回。
  ㈢主張部分工程未達一般品質部分：
  1.按民法494 條所定之承攬人瑕疵擔保責任，定作人雖無庸證
    明承攬人有可歸責之事由，然仍應就工作瑕疵之事實舉證，
    最高法院99年度台上字第170 號判決意旨同此見解。本件被
    告主張原告施作之工程存在瑕疵多達12項（詳前），雖經提
    出多張照片為證（見本院卷一第65-104、106-119 頁），然
    原告所指瑕疵，諸如灑水系統能否撲滅火勢、是否易致濕氣
    滲入降低可使用年限、有無存在安全上之疑慮、是否將造成
    牆面漏水等，實涉及功能性瑕疵，若未經專業機關進行鑑定
    ，實非僅由照片或勘驗佐以一般人經驗即可判斷，更遑論此
    瑕疵應予減價之數額，亦非以被告提出不知專業能力是否具
    備之民間廠商提出之估價單得以論斷，本院並已多次詢問被
    告是否聲請鑑定，然均為被告所拒，並表示請法院逕依卷內
    證據判斷等語（見本院卷一第155 頁、卷二第198 、306 頁
    ），是此部分之瑕疵既未經被告舉證證明，被告主張依承攬
    瑕疵擔保規定請求減少報酬云云，自非可採。
  2.又按承攬人之工作有瑕疵者，須定作人定相當期限請求承攬
    人修補，承攬人如不於期限內修補時，定作人始得自行修補
    ，請求承攬人償還修補必要費用，或解除契約或請求減少報
    酬；倘定作人未定相當期限請求承攬人修補，定作人自不得
    請求減少報酬，此觀民法第493 條、494 條之規定自明，最
    高法院99年度台上字第1516號判決意旨同此見解。被告雖主
    張系爭工程具有多項品質未達一般水準之瑕疵，然自承：針
    對天花板、鞋櫃、鋁窗數量不足以外的瑕疵，這部分當然是
    要請求修補，但109 年11月23日當天，還沒有提到這些細項
    ，原告就已經情緒失控，要怎麼提到這部分，後來我們就報
    警等語（見本院卷一第153 頁反面-154頁），足見109 年11
    月23日對帳時，被告並未就主張之各項未達品質之瑕疵向原
    告法代表示，更遑論定相當期限請求承攬人修補。被告雖又
    主張在109 年11月23日前，就曾以口頭方式向原告表示請求
    修補瑕疵，然此為原告所否認，被告雖提出與原告間之LINE
    對話紀錄，然觀諸兩造所提兩造LINE對話內容，均未見被告
    具體指出瑕疵所在，並定期請原告修補之文字，本件既無證
    據證明被告已定相當期限請求承攬人修補前述品質瑕疵，自
    不得依民法第494 條逕行請求減少應支付之報酬，至於系爭
    合約書所附估價單所載各工項註記「自做」之意義為何，因
    該等項目並無證據證明存在瑕疵，則不論「自做」項目究竟
    係原告抑或被告自行施作，均不影響前揭認定，併此說明。
  3.至於後列項目，因其性質或為主張重複計價，或為主張根本
    未施作或提供，或為主張未經同意施作，均與承攬瑕疵擔保
    之問題無涉，尚不因被告有無定期請求原告修繕而受影響，
    併此說明。
  ㈣報價單所列項目與實際不符，請求減少報酬部分：
  1.被告主張因原告未提供二手家具，故毋庸支付廚房推拉門之
    2,500 元部分，為原告所不爭執，自應予扣除。
  2.被告主張油漆工程3 萬元係重複計價故應予扣除，亦為原告
    所不爭執，自應自承攬報酬中扣除。
  3.手寫報價單編號⑩主浴推拉門軌道1,200 元部分，參以原告
    於系爭合約書所附報價單上確有「軌道3 組×1,000=3,000
    」之文字記載，而手寫報價單編號10則記載「主浴（推拉門
    ）軌道2 支600 ×2=1,200 」，有上開資料在卷可查（見本
    院卷一第11、132 頁），原告既稱前述3,000 元為材料費、
    1,200 元為安裝費，可徵兩者之工項確為同一，然一般報價
    通常會將材料及工資同時提出，以供業主決策，而無於施作
    完成後，始另要求收取施工費之理，應認前述手寫報價單之
    1,200 元應屬重複請款，應予扣除。
  4.就手寫報價單編號2 號至11號、㉒號，分述如下：
  ⑴手寫報價單編號7 號後陽台不銹鋼水槽1,100 元部分，為被
    告所不爭執，自無庸扣除。
  ⑵手寫報價單編號3 號五合一立邦漆1,500 元部分，查李漢喆
    於109 年10月25日確傳訊息予原告請原告訂購，有LINE對話
    記錄在卷可查（見本院卷一第217 頁）；4 號門框氣密條部
    分，原告確於109 年11月5 日傳送訊息予李漢喆，稱「氣密
    條買好了」，李漢喆則傳送感列貼圖，有LINE對話記錄在卷
    可查（見本院卷一第218 頁）；5 號主臥室衣櫃吊衣桿120
    元部分，李漢喆亦於109 年11月9 日傳送訊息予原告稱欲安
    裝圖片所示吊桿，原告回覆「主臥室衣櫃有裡面一組原本就
    沒吊衣桿，這組會收成本價，其餘不用」等語，李漢喆回覆
    比讚貼圖，有LINE對話訊息記錄在卷可考（見本院卷一第22
    0 頁），後原告確因購買上開材料支出費用，亦有相關單據
    可佐（見本院卷一第12頁），是上開材料均係被告請求原告
    另行安裝，並經原告提出相關單據證明確已購買，自無庸扣
    除。
  ⑶按當事人主張有利於己之事實者，就其事實有舉證之責任，
    民事訴訟法第277 條前段定有明文。原告既於手寫報價單中
    書列部分追加工程，然為被告所否認，原告自應就各項目兩
    造確有達成追加工程或代買之合意負舉證之責。就手寫報價
    單編號2 水電材料PVC240元、編號6 號代買貼皮160 元、8
    號代買無洞蓋板90元、9 號代買國際牌星光開關535 元、10
    號代買後陽台水龍頭430 元、11號代買國際開關及後陽台專
    利牙管258 元部分，原告並未提出證據證明兩造就該部分達
    成合意，自無從要求被告給付金錢予原告，均應予扣除。
  ⑷手寫報價單編號㉒號窗簾2 萬4,692 元部分，系爭合約書第
    19條第4 款約定窗簾型式依照報價單所列施工，布料材質則
    依所選另外約定價格，有系爭合約書在卷可查（見本院卷一
    第9 頁反面），查原告於109 年11月9 日告知李漢喆「今天
    將窗簾樣本放在你那，選」，雙方又於同月10日就窗簾布料
    多次討論，原告並於同月23日傳送由米松家飾布商家出具、
    上載合計費用2 萬4,692 元之出貨單予李漢喆，有LINE對話
    紀錄在卷可查（見本院卷一第223-227 頁），被告於本院自
    承：原告有留型錄給我們挑款式、材質，後來窗簾也有施作
    完成，但原告提出窗簾的收據項目雖有打出來，金額卻都是
    手寫的，我不知道是誰寫的，做完之後原告才將收據拍給我
    ，考量到原告常有重複收款及不知道是什麼項目的東西向我
    們請款，所以我們懷疑窗簾項目也有算錯，所以請求扣除1
    萬元，1 萬元是我們大概抓的金額等語（見本院卷二第194-
    195 頁），是原告確有依前述約定出具報價、供被告挑選布
    料，並依挑選結果施作完成，被告雖稱應減少報酬1 萬元，
    然未說明所謂扣除1 萬元之依據及計算方式為何，又未提出
    任何證據，應認本項目毋庸扣除。
  ㈤未經被告同意逕自施作部分部分：
  1.原告應就兩造確有達成追加工程之合意負舉證之責，業如前
    述，然倘原告業已提出相當證據證明，被告則辯稱係原告無
    償餽贈時，則應由被告就贈與之事實提出反證，先予說明。
  2.手寫報價單編號⑱冰箱上櫃5,000 元部分：此部分原告確有
    施作，此為兩造所不爭執，然原告就此追加工程兩造達成合
    意部分，並未提出任何證據以實其說，難認可採，此部分之
    款項自應予扣除，原告先位之訴應予駁回，然兩造就此既無
    債之關係，被告即為無法律上原因受有前述冰箱上櫃之利益
    ，原告自得依不當得利之規定，請求被告將原物返還，是原
    告備位之訴應為有理由，被告雖辯稱依民法第180 條第3 款
    規定毋庸返還冰箱上櫃云云，然兩造就冰箱上櫃既無債之關
    係，被告所為給付自非清償債務，顯與民法第180 條第3款
    之規定不符，其辯解難認可採，至於原告聲明拆除費用應由
    被告負擔，然此費用數額不明，尚乏聲明之明確性，況此亦
    為強制執行之問題，不應由法院於審理時為諭知，此部分聲
    明應予駁回。
  3.手寫報價單編號⑲後陽台水龍頭280 元部分：查原告確於10
    9 年11月8 日傳送訊息予李漢喆稱「……我將後陽台洗水槽
    水龍頭拿給你換，了解嗎」等語，李漢喆答稱「了解」，有
    LINE對話紀錄在卷可按（見本院卷一第228 頁），是原告確
    曾向李漢喆為安裝水龍頭之建議並經同意，且前述280 元之
    金額亦未逾一般人對安裝水龍頭價位之認知，應認兩造就該
    項目確有達成合意，該等款項毋庸扣除，被告雖主張此水龍
    頭係原告贈與，然未提出任何證據證明，自非可採。
  4.手寫報價單編號㉑油漆客廳牆面2,500 元部分：查李漢喆於
    109 年10月15日傳送訊息予原告稱「大哥我問一下喔，因為
    我們怕我們自己油漆速度太慢，如果到時候來不及想請人油
    漆的話，這樣費用怎麼算啊」、「如果沒漆完，剩下就只能
    我們下班再過去漆了」、「我怕我動作慢」等語，原告則於
    109 年11月5 日稱「油漆在漆牆壁了」等語，李漢喆並傳送
    拍手及感謝之貼圖，有109 年10月15日及11月5 日訊息記錄
    在卷可查（見本院卷一第229-231 頁），是李漢喆確曾向原
    告詢問委由他人代漆之費用，後經原告表示已請人處理，且
    此2,500 元之油漆粉刷費用，亦未逾一般人此費用之認知，
    應認兩造就該項目確有達成合意，該等款項應毋庸扣除，被
    告雖辯稱當時相處良好故原告同意無償油漆客廳牆面等語，
    然兩造僅為房東、房客及承攬人、定做人之關係，原告是否
    會無償替被告粉刷油漆，不無疑問，被告就無償乙節亦未提
    出任何證據證明，自非可採。
  5.手寫報價單編號①強力膠大罐480 元、⑮矽利康1,000 元部
    分：原告就兩造曾達成代買此等物品之合意，並未提出任何
    證以實其說，難認可採，此部分之款項自應予扣除。
  ㈥被告主張請求減少全部監工報酬3 萬8,000 元部分：被告自
    承：系爭工程均已施作完成，僅主張存有瑕疵等語（見本院
    卷一第143 頁），然就所謂瑕疵部分，被告並未提出足夠之
    證據以實其說，業如前述，自仍應給付前述監工報酬，被告
    前開辯解，自非可採。
  ㈦被告復主張依民法第502 條第1 項減少承攬報酬，按定作人
    依民法第502 條第1 項請求減少報酬，法院應依工作不能於
    約定期限完成，或未定期限經過相當時期而未完成工作，致
    定作人所受損害情形，以為酌定減少報酬數額之標準，最高
    法院87年度台上字第899 號判決意旨同此見解，而被告固就
    系爭工程各工項提出主張減價之主張及其數額，然該等數額
    均係以部分工程數量、長度不足或未達一般品質為計算基礎
    ，至於被告有何因工程遲延而受損之情形，則未提出任何說
    明，是縱認系爭工程確有遲延情事，然被告並未說明有何因
    遲延受損之情事，自難認被告得依民法第502 條第1 項減少
    系爭工程之報酬。
  ㈧原告另請求書房書櫃2 尺7,600 元、廚具抬面打磨3,500 元
    部分：
  1.書房書櫃2 尺7,600 元：原告固主張被告現場要求增長為8
    尺，因此原告製作之設計圖長度為7.8 尺等語，然此為被告
    所否認，原告除兩造就此達成合意部分未予舉證外，就此不
    違背被告明示或可得推知之意思部分，亦未提出任何證明，
    應認原告不得逕就超過合約約定部分，請求給付報酬或無因
    管理之必要費用，是此部分請求應予扣除。
  2.廚具抬面打磨3,500 元：此部分請求為被告所不爭執，應予
    准許。
  ㈨是被告應給付之承攬報酬，應為16萬9,518 元扣除前述本院
    認為應予扣除之數額合計數8 萬3,526 元（計算式：34,033
    +2,500+30,000+1,200+240+160+90+535+430+258+5,000+480
    +1,000+7,600=83,526 ）之餘額8 萬3,388 元（計算式：16
    9,518-83,526=85,992 ）。
  ㈩裝潢保證金3 萬元部分：
    被告有3 萬元之裝潢保證金尚未歸還原告等節，業經被告自
    承在卷（見本院卷一第154 頁反面），該等款項既係原告繳
    納予系爭工程所在社區管理委員會，用以擔保施工期間所生
    社區財物損害、勞費之用，嗣系爭工程施工結束，自應由該
    管理委員會返還原告，然開等款項既為被告所領取，自屬無
    法律上原因受有利益，並致原告受有損害，則原告主張依不
    當得利法律關係請求被告返還，尚非無據。雖被告主張以先
    前租賃之押金3 萬元與本件承攬報酬相互抵消，然被告先前
    實係向原告之配偶陳亭君承租房屋等節，業經本院於110 年
    9 月23日勘驗租賃契約書原本無誤（見本院卷第305 頁），
    縱然該契約係原告代理陳亭君與被告簽訂，然原告與陳亭君
    法律上人格並非同一，被告自不得以對他人之債權向原告主
    張抵銷，至被告辯稱兩造曾口頭約定將金額相互抵銷等語，
    則為原告所否認（見本院卷二第255 頁），被告就此亦未提
    出其他證據以實其說，再被告主張應扣除社區酌收之每日10
    0 元共2,600 元清潔費等情，然被告就其是否確實支出2,60
    0 元清潔費，亦未提出相當之證明，難認可採，是原告主張
    被告應返還裝潢保證金3 萬元部分，應予准許。
  給付無確定期限者，債務人於債權人得請求給付時，經其催
    告而未為給付，自受催告時起，負遲延責任；其經債權人起
    訴而送達訴狀，或依督促程序送達支付命令，或為其他相類
    之行為者，與催告有同一之效力；遲延之債務，以支付金錢
    為標的者，債權人得請求依法定利率計算之遲延利息；應付
    利息之債務，其利率未經約定，亦無法律可據者，週年利率
    為百分之5 ，民法第229 條第2 項、第233 條第1 項前段、
    第203 條分別有明文規定。查本件起訴狀繕本係於109 年12
    月4 日送達被告，有送達證書附卷可稽（見本院卷一第20頁
    ），是原告就上揭所得請求之金額，請求被告應給付自109
    年12月5 日起至清償日止，按週年利率百分之5 計算之利息
    ，即屬有據。
五、綜上所述，原告依給付承攬報酬之法律關係，請求被告給付
    8 萬5,992 元，及依不當得利之法律關係，請求被告給付3
    萬元，及均自109 年12月5 日起至清償日止，按週年利率百
    分之5 計算之利息，並依不當得利之法律關係，請求被告拆
    除返還冰箱上櫃，為有理由，應予准許，為求明確，並於主
    文內加註原告施作安裝冰箱上櫃之時間及地點，逾上開部分
    之請求，則為無理由，應予駁回。
六、本件係就民事訴訟法第427 條第1 項訴訟適用簡易程序所為
    被告敗訴之判決，依同法第389 條第1 項第3 款規定，應就
    被告敗訴之部分，依職權宣告假執行。並依同法第392 條第
    2 項規定，依聲請宣告被告預供擔保後，得免為假執行（冰
    箱上櫃部分之擔保金以5,000 元計）。又原告所為宣告假執
    行之聲請，僅在促使法院為此職權之行使，本院自不受其拘
    束，仍應逕依職權宣告假執行，惟本件既已依職權宣告，無
    再命原告提供擔保之必要。至原告之訴經駁回部分，其假執
    行之聲請即失所附麗，應併予駁回。
七、本件判決基礎已臻明確，兩造其餘攻擊防禦方法及訴訟資料
    經本院審酌後，核與判決不生影響，無一一論述之必要。
八、訴訟費用負擔之依據：民事訴訟法第79條。並依職權確定
    本件訴訟費用額為1,660 元（即第一審裁判費），由被告負
    擔1,271元，餘由原告負擔。
中    華    民    國   110    年    9     月    23    日
                  士林簡易庭法  官  陳紹瑜
以上正本係照原本作成。
如不服本判決，應於送達後20日內，向本院提出上訴狀並表明上
訴理由，如於本判決宣示後送達前提起上訴者，應於判決送達後
20日內補提上訴理由書（須附繕本）。
中    華    民    國   110    年    9     月    23    日
                            書記官  吳雪華